【裁判字號】    98,上易,642
【裁判日期】    981126
【裁判案由】    侮辱
【裁判全文】
臺灣高等法院臺南分院刑事判決         98年度上易字第642號
上 訴 人  乙○○
即 被 告
輔 佐 人  丙○○
上列上訴人因公然侮辱案件，不服臺灣臺南地方法院98年度易字
第644號中華民國98年8月3日第一審判決（起訴案號：臺灣臺南
地方法院檢察署98年度偵字第63號），提起上訴，本院判決如下
：
    主  文
上訴駁回。
    事  實
一、乙○○原係位於臺南縣永康市○○路7巷20弄36號「府都諾
    貝爾」大樓之住戶兼管理委員會行政人員、甲○○則為該大
    樓之住戶兼管理委員會主任委員。乙○○因與甲○○間有訴
    訟糾紛而心懷不滿，竟於民國97年11月24日14時15分許，在
    「府都諾貝爾大樓」管理室前不特定人或多數人得以共見共
    聞之情形下，基於公然侮辱之犯意，以「幹，妳沒看到傷殘
    人士站在這裡嗎」足以侮辱他人人格之話語，辱罵甲○○，
    致使甲○○難堪。
二、案經甲○○訴由臺南縣警察局永康分局報請臺灣臺南地方法
    院檢察署檢察官偵查起訴。
    理  由
一、按被告以外之人於審判外之言詞或書面陳述，除法律有規定
    者外，不得作為證據，刑事訴訟第159條第1項定有明文；又
    被告以外之人於審判外之陳述，雖不符前4條（即刑事訴訟
    法第159條之1至之4）之規定，而經當事人於審判程序同意
    作為證據，法院審酌該言詞陳述或書面陳述作成時之情況，
    認為適當者，亦得為證據，復為同法第159條之5第1項所明
    定。本件證人甲○○、李克強於審判外之陳述，均經檢察官
    、被告於本院審理中表示同意作為本案之證據（本院卷17頁
    ），本院審酌前揭證人之陳述及證據資料作成時之情況，核
    無違法取證或其他瑕疵，認為以之作為證據為適當，均有證
    據能力。
二、訊之被告乙○○雖矢口否認有上揭公然侮辱犯行，辯稱：「
    我沒有辱罵甲○○，那天還有另外3名婦女在場，如果我真
    有講這句話，也不一定是在罵甲○○，那天我只是叫甲○○
    的名字2次，告訴他我的腳被住戶打斷，他當主委不聞不問
    ，成大醫院說我的腳醫藥費要4、5萬元，拜託他把空白表格
    拿給我兒子，這樣而已，我並沒有罵他，如果我有罵他，他
    應該拿當時的錄音出來證明」、「我絕對沒有罵甲○○，『
    殘障人士』這句話是他捏造出來的，我有告他傷害我的兒子
    ，還檢舉他涉嫌侵占，與他之間有訴訟糾紛，所以他有陷害
    我的動機」各等語。
三、惟查，被告上揭犯罪事實，已迭據告訴人甲○○於警詢、偵
    查與法院審理中指訴明確，雖甲○○於警詢中指稱被告辱罵
    ：「幹你娘」3字（警卷5頁），與嗣後於偵查中所稱：「被
    告對我很大聲的說『幹你娘』或『幹』，因為當時我受到驚
    嚇，他到底罵3個字或1個字我忘了」等語（偵查17頁），略
    有不符；惟當時在場聞見之證人即大樓管理員李克強於原審
    審理中證稱：「那天當班時，剛好我們主委在信箱拿信，掉
    了1封信下來，我就上前撿回那封信放進信箱，被告從電梯
    下來到管理室，他站在管理室的櫃檯前面，我們主委要離開
    ，我有聽到被告對甲○○說『幹，妳沒看到傷殘人士站在這
    裡嗎』」（原審卷36頁）等語明確，核與其在檢察官偵查中
    （偵查卷17頁）及警詢時（警卷7頁）證述情節均相吻合，
    參酌被告自承與李克強並無恩怨等情（原審卷18頁），足認
    證人李克強之證詞應屬真實可信，並足以證明告訴人指訴被
    告公然侮辱等情，並非虛構。被告之辯解，核屬卸責之詞，
    非可採信，事證明確，犯行堪以認定。
四、核被告所為，係犯刑法第309條第1項之公然侮辱罪。原審法
    院適用刑法第309條第1項、第41條第1項前段，刑法施行法
    第1條之1規定，審酌被告因與告訴人有私人糾紛始口出穢言
    之動機、目的、手段、品行，及犯罪後未能坦承認錯，且未
    與告訴人達成民事和解之犯後態度等一切情狀，量處拘役50
    日，如易科罰金以新台幣1,000元折算1日，認事用法並無不
    合，量刑亦稱妥適，被告上訴意旨否認犯罪，指摘原判決不
    當，為無理由，應予駁回。
五、據上論結，應依刑事訴訟法第368條判決如主文。
本案經檢察官王碧霞到庭執行職務。
中    華    民    國    98    年    11    月    26    日
                  刑事第三庭    審判長法  官  陳義仲
                                      法  官  蔡勝雄
                                      法  官  楊清安
以上正本證明與原本無異。
不得上訴。
                                      書記官  蔡蘭櫻
中    華    民    國    98    年    11    月    26    日
附錄本案論罪科刑法條：
中華民國刑法第309條：
公然侮辱人者，處拘役或300元以下罰金。
以強暴犯前項之罪者，處1年以下有期徒刑、拘役或500元以下罰
金。


司法院資訊處製作；財團法人民間司法改革基金會備份。
